臺灣彰化地方法院刑事判決
111年度金簡上字第16號
上  訴  人  臺灣彰化地方檢察署檢察官 
被      告  陳信安


上列上訴人因被告違反洗錢防制法等案件，不服本院111年度金
簡字第73號中華民國111年5月23日第一審簡易判決（原聲請簡易
處刑案號：111年度偵字第2579號），提起上訴，復移送併案審
理（111年度偵字第2406號、第6128號、第6835號、第7550號、
第8805號），本院管轄之第二審合議庭判決如下︰
    主  文
原判決撤銷。
陳信安幫助犯洗錢防制法第十四條第一項之洗錢罪，處有期徒刑
陸月，併科罰金新臺幣拾萬元，罰金如易服勞役，以新臺幣壹仟
元折算壹日。未扣案之犯罪所得新臺幣参萬元沒收，於全部或一
部不能沒收或不宜執行沒收時，追徵其價額。
    犯罪事實
一、陳信安依其日常生活見聞及社會經驗，可預見詐欺人員經常
    利用他人之存款帳戶轉帳、提款，以逃避執法人員之查緝，
    而提供自己之金融帳戶資料予陌生人士使用，更常與財產犯
    罪密切相關，可能被不法犯罪人員所利用，以遂渠等掩飾或
    隱匿實施詐欺犯罪所得財物之去向及所在，因需錢孔急，竟
    基於縱有人以其金融機構帳戶實施詐欺犯罪或掩飾特定犯罪
    所得之去向，亦不違背其本意之幫助故意，於民國110年10
    月6日或7日晚上8時許，以每個帳戶新臺幣（下同）3萬元代
    價，在桃園市桃園區「桃園火車站」對面，將其名下臺灣土
    地銀行（下稱土地銀行）帳號000-000000000000號帳戶及中
    國信託商業銀行（下稱中信銀行）帳號000-000000000000號
    帳戶、台北富邦商業銀行帳戶之網路銀行帳號、密碼等物，
    交予姓名年籍不詳之成年男子收受，並收取3萬元為對價。
    而取得陳信安上開帳戶資料之成年人員則意圖為自己不法之
    所有，基於詐欺取財之犯意，分別於：
　　㈠110年5月5日某時許，以LINE暱稱「振東」、「miko」向陳
      雅菁介紹「中國香港大樂透」投資平台（hklot.hk.cn/Bi
      gLotto/webapp/Client/#/home），佯稱保證獲利及穩賺
      不賠云云，致陳雅菁陷於錯誤，遂於同年10月7日凌晨2時
      53分許，以其台新商業銀行之網路銀行行動轉帳方式，匯
      款5萬元、2萬1,153元至陳信安上開土地銀行帳戶內，該2
      筆款項均遭提領一空。
　　㈡110年8月20日某時許，以LINE暱稱「馨angle」、「林晨馨
      」向陳有朋自稱為銀行理財專員，並介紹「盛匯金控」投
      資網站（http://www.signgold.online/index/login/log
      in.html?lang=zh-tw），佯稱需匯款至指定帳戶內，方能
      操作投資獲利云云，致陳有朋陷於錯誤，遂於同年10月7
      日中午12時24分許，以其華南商業銀行之網路銀行行動轉
      帳方式，匯款7萬元至陳信安上開土地銀行帳戶內，該筆
      款項旋遭提領一空。
　　㈢於110年8月31日某時許，先後透過交友軟體「SweetRing」
      以暱稱「Amy」及以LINE暱稱「蔡雨欣」向張容豪介紹「
      萬豪國際博奕網站」（qq-qq168.ws），並佯稱為雙方未
      來努力，要求加入「萬豪國際博奕網站」賺取外快，合力
      投資100萬元為目標云云，致張容豪陷於錯誤，遂於同年1
      0月8日下午3時44分許，以其國泰世華商業銀行之網路銀
      行行動轉帳方式，匯款14萬元至陳信安上開土地銀行帳戶
      內，該筆款項旋遭提領一空。
　　㈣110年9月間某時許，以LINE暱稱「欽」向鍾碧霜介紹「Bio
      ne」（http://www.bione123.com）投資網站，佯稱必能
      獲利云云，致鍾碧霜陷於錯誤，遂於同年10月7日下午1時
      37分許，至臺中市○○區○○路000號「合作金庫東沙鹿分行
      」，以其合作金庫銀行帳戶臨櫃匯款轉帳方式，匯款93萬
      元至陳信安上開土地銀行帳戶內，該筆款項旋遭提領一空
      。
　　㈤110年9月8日下午3時許前某日時許，透過交友軟體「Pairs
      派愛族」以LINE暱稱「張孝吉」向吳欣倫介紹「EURNEXT
      泛歐交易所」（http://h5.hifly89098.top/），佯稱投
      資比特幣買賣，需匯款至指定帳戶內，即有客服人員指導
      下單操作云云，致吳欣倫陷於錯誤，遂於同年10月8日下
      午1時46分許，以其國泰世華商業銀行之網路銀行行動轉
      帳方式，匯款5萬元至陳信安上開土地銀行帳戶內，該筆
      款項旋遭提領一空。
　　㈥郭阿杏於110年9月上旬某日，在網路上見網友推薦「Meta 
      Trade 4」APP，即與聯繫並加其LINE帳號，其後即向郭阿
      杏佯稱匯款投資外匯相關事宜云云，致郭阿杏陷於錯誤，
　　　遂於110年10月8日下午4時1分（起訴書記載6分）許、同
      日時3分（起訴書記載7分）許、同日時6分（起訴書記載1
      6分）許、同日時7分（起訴書記載17分）許，各匯款4萬9
      ,984元至陳信安上開中信銀行帳戶，該4筆款項均遭轉至
      其他帳戶後經提領一空。
　　陳信安即以此方式幫助他人掩飾、隱匿詐欺取財犯罪所得之
    去向。嗣陳雅菁等人查覺有異報警處理而循線查知上情。
二、案經張容豪訴由新北市政府警察局新莊分局、陳雅菁訴由新
    北市政府警察局淡水分局、陳有朋訴由高雄市政府警察局新
    興分局、鍾碧霜訴由高雄市政府警察局鳳山分局、郭阿杏訴
    由新北市警察局三峽分局轉請臺北市政府警察局士林分局，
    以及高雄市政府警察局鼓山分局報請臺灣彰化地方檢察署檢
    察官聲請簡易判決處刑及移送併辦。
    理  由
一、以下本案所引用被告以外之人於審判外之言詞或書面陳述，
    而不符合刑事訴訟法第159 條之1 至第159 條之4 之規定者
    ，均經本院於審理時當庭直接提示而為合法之調查，檢察官
    、被告均同意作為證據使用（見本院卷第67頁），本院審酌
    前開證據作成或取得之情況，並無非法或不當取證之情事，
    亦無顯不可信之狀況，故認為適當而均得作為證據。是前開
    證據，依刑事訴訟法第159 條之5 之規定，皆具有證據能力
    ，先予敘明。
二、上開犯罪事實，業據被告陳信安於偵訊及本院程序中均坦承
    不諱（見偵字第2579號卷第22頁，本院卷第65、99、105至1
    06頁），核與證人即告訴人張容豪、陳雅菁、陳有朋、鍾碧
    霜、郭阿杏、被害人吳欣倫於警詢中之證述相符（見偵字第
    2406號卷第41至42頁，偵字第2579號卷第6至7頁，偵字第61
    28號卷第39至43頁背面，偵字第6835號卷第75至77頁，偵字
    第7550號卷第15至22頁，偵字第8805號卷第49至52頁），並
    有被告之土地銀行帳戶客戶存款往來一覽表及交易明細表、
    被告之中信銀行帳戶交易明細、告訴人張容豪提出之轉帳交
    易明細擷取畫面及通訊軟體對話截圖、告訴人陳雅菁提出之
    網路銀行行動轉帳交易成功擷取畫面、告訴人陳有朋提出之
    網路銀行行動轉帳新臺幣活存明細摘要擷取畫面及帳戶存摺
    內頁影本、告訴人鍾碧霜提出之帳戶取款憑條及匯款申請書
    代收入傳票、被害人吳欣倫提出之網路銀行行動轉帳台幣轉
    帳擷取畫面、告訴人郭阿杏提出之渣打銀行網路銀行及星展
    帳戶網路銀行匯款明細等（見偵字第2406號卷第47至54頁，
    偵字第2579號卷第9至16頁背面，偵字第6128號卷第89、97
    、103至107、111至145頁，偵字第6835號卷第80、149至158
    頁，偵字第7550號卷第27至32、35至37頁，偵字第8805號卷
    第23至29、53至60頁）在卷可參，足認被告前開任意性自白
    與事實相符。從而，本案事證明確，被告犯行，堪以認定，
    應予依法論科。
三、論罪科刑：
　㈠按刑法上之幫助犯，係指以幫助之意思，對於正犯資以助力
    ，而未參與實施犯罪之行為者。又按行為人提供金融帳戶提
    款卡及密碼予不認識之人，固非屬洗錢防制法第2 條所稱之
    洗錢行為，不成立一般洗錢罪之正犯；然行為人主觀上如認
    識該帳戶可能作為收受、提領特定犯罪所得使用，他人提領
    後會產生遮斷資金流動軌跡以逃避國家追訴、處罰之效果，
    仍基於幫助之犯意而提供，則應論以幫助犯一般洗錢罪（最
    高法院刑事大法庭108年度台上大字第3101號裁定意旨參照
    ）。查被告係將上開金融帳戶之網路銀行帳號及密碼交付詐
    欺成年人員，對詐欺成年人員所實施詐欺取財及洗錢罪資以
    助力，使被害人等6 人均陷於錯誤，匯款至被告上開土地銀
    行、中信銀行帳戶內，並隨即遭轉出、提領一空，以此方式
    幫助詐欺成年人員掩飾、隱匿詐欺犯罪所得去向，經核其所
    參與者，乃詐欺取財及洗錢罪構成要件以外之行為，又依卷
    內現存資料，並無證據顯示被告係以自己犯罪之意思提供上
    開帳戶，其所為應屬幫助犯。
  ㈡是核被告所為，係犯刑法第30條第1 項前段、第339 條第1項
    之幫助詐欺取財罪及刑法第30條第1 項前段、洗錢防制法第
    14條第1 項之幫助洗錢罪。
  ㈢被告交付上開土地銀行、中信銀行帳戶資料予詐欺成年人員
    ，幫助該人員對被害人6人施以詐術，致被害人6 人陷於錯
    誤而交付財物，同時幫助詐欺成年人員達成掩飾、隱匿詐欺
    所得真正去向之結果，係以一行為觸犯幫助詐欺取財罪及幫
    助洗錢罪，且侵害被害人6人之財產法益，為想像競合犯，
    應依刑法第55條規定，從一重論以幫助洗錢罪。
  ㈣被告幫助詐欺成年人員對被害人陳雅菁、陳有朋、鍾碧霜、
    吳欣倫、郭阿杏等5 人犯詐欺取財及洗錢罪犯行之事實雖未
    經聲請簡易判決處刑，但均經檢察官移送本院併案審理，且
    就被害人陳雅菁等5 人之犯罪事實與本院認定有罪之被告幫
    助詐欺集團對告訴人張容豪犯詐欺取財罪及洗錢罪部分，具
    有想像競合之裁判上一罪關係，應為起訴效力所及，本院自
    應併予審理裁判。
  ㈤按洗錢防制法第16條第2項規定：「犯前二條之罪，在偵查或
    審判中自白者，減輕其刑」。被告就本案犯罪事實，於偵查
    及本院審理中均坦承在卷，是其所犯幫助洗錢犯行，自應依
    上開規定減輕其刑；另被告係對正犯資以助力而實施犯罪構
    成要件以外之行為，為幫助犯，依刑法第30條第2 項之規定
    ，按正犯之刑減輕，並依法遞減之。
  ㈥對原審判決及上訴理由之說明：
    原審認被告犯幫助詐欺取財罪及幫助一般洗錢罪之事證明確
    ，予以論罪科刑，固非無見。然檢察官移送併案審理被告幫
    助詐欺成年人員對被害人陳雅菁、陳有朋、鍾碧霜、吳欣倫
    、郭阿杏等5 人犯詐欺取財及洗錢罪犯行之事實，原審尚不
    及併予審理，容有未洽，上訴人即公訴人以原審漏未審酌上
    開移送併辦即犯罪事實欄一、㈥部分而指摘原審判決違誤，
    為有理由，應由本院將原判決撤銷改判之。
　㈦量刑：
　　爰以行為人之責任為基礎，審酌被告知悉自己金融帳戶之網
    路銀行帳號及密碼可能遭他人用以作為犯罪之工具，仍甘冒
    風險，將上開土地銀行、中信銀行等帳戶資料交付他人，幫
    助詐欺正犯詐騙無辜民眾財物，並使詐欺成年人員得以隱匿
    身份，復幫助詐欺人員得以掩飾、隱匿犯罪所得之真正去向
    ，而保有犯罪所得，妨礙檢警追緝犯罪行為人，在在助長犯
    罪，亦使被害人難於求償，對社會治安造成之危害實非輕微
    ；惟念其犯罪後坦承犯行之犯後態度，暨考量其犯罪動機、
    目的及被害人6人遭詐欺匯款之金額，及被告智識程度、生
    活狀況等一切情狀，量處如主文所示之刑，並就罰金刑部分
    諭知易服勞役之折算標準，以示懲儆。
四、被告本案販賣上開土地銀行、中信銀行及富邦銀行帳戶所得
    之3萬元，為被告之犯罪所得，雖未扣案，仍應依刑法第38
    條之1第1項前段、第3項規定宣告沒收，於全部或一部不能
    沒收或不宜執行沒收時，追徵其價額。至被害人匯入被告上
    開帳戶內之款項，非屬被告所有，亦未在其實際掌控中，被
    告就所幫助隱匿之其他財物不具所有權及事實上處分權，無
    從依洗錢防制法第18條第1項規定，就被害人所轉匯全部金
    額諭知沒收，附此敘明。
據上論斷，應依刑事訴訟法第455條之1第1項、第3項、第369條
第1項前段、第364條、第299條第1項前段，判決如主文。
本案經檢察官王銘仁聲請以簡易判決處刑及移送併辦，檢察官吳
怡盈移送併辦，檢察官楊閔傑到庭執行職務。
中　　華　　民　　國　　111 　年　　10　　月　　18　　日
                  刑事第四庭  審判長法  官  余仕明
                                    法  官  許家偉
                                    法  官  林怡君
以上正本證明與原本無異。
本件不得上訴。
中　　華　　民　　國　　111 　年　　10　　月　　18　　日
                              書   記   官  馬竹君
附錄本案論罪科刑法條：
洗錢防制法第14條
有第二條各款所列洗錢行為者，處7年以下有期徒刑，併科新臺
幣5百萬元以下罰金。
前項之未遂犯罰之。
前二項情形，不得科以超過其特定犯罪所定最重本刑之刑。

中華民國刑法第339條
意圖為自己或第三人不法之所有，以詐術使人將本人或第三人之
物交付者，處5年以下有期徒刑、拘役或科或併科50萬元以下罰
金。
以前項方法得財產上不法之利益或使第三人得之者，亦同。
前二項之未遂犯罰之。